【裁判字號】    89,交上易,111
【裁判日期】    890512
【裁判案由】    過失致死
【裁判全文】
臺灣高等法院刑事判決                          八十九年度交上易字第一一一號
    上  訴  人  臺灣新竹地方法院檢察署檢察官
    被      告  甲○○
右上訴人因被告過失致死案件，不服臺灣新竹地方法院八十八年度交訴字第七十二
號，中華民國八十八年十二月三十一日第一審判決（起訴案號：臺灣新竹地方法院檢
察署八十八年度偵字第七三五一號、七四二五號）提起上訴，本院判決如左：
    主  文
上訴駁回。
    事  實
一、甲○○於民國八十八年四月十一日上午九時四十分許駕駛車牌號碼ＭＩ－三八四
    六號自用小客車，沿新竹縣竹東鎮○○路由新竹往竹東方向行駛，嗣途經新竹縣
    竹東鎮○○路○段良奇加油站後約一五０公尺處時，本應注意並能注意汽車行駛
    時，駕駛人應注意車前狀況，並隨時採取必要之安全措施，以避免危險事故之發
    生，且當時之路況係晴天、有日間自然光線，路面乾燥、無缺陷、無障礙物，且
    視距良好，並無不能注意之情形，竟疏未注意車前狀況，而自後追撞同向行駛由
    傅志能所騎乘之車牌號碼ＲＯＶ－一二五號機車，致傅志能因之人車倒地，而受
    有左股骨頭骨折之傷害。
二、案經傅志能之子乙○○、丙○○告訴（傅志能本即患有胰臟癌，而於八十八年六
    月五日因末期胰臟癌合併多處肝臟及腹腔移轉，而引起癌症惡病質死亡）由新竹
    縣警察局竹東分局報告臺灣新竹地方法院檢察署檢察官偵查起訴。
    理    由
一、右揭事實業據被告甲○○坦承不諱，核與告訴人乙○○、丙○○指述之情節相符
    ，並有道路交通事故調查報告表一份及照片七禎附卷可稽。被害人傅志能因本件
    車禍而受有左股骨頭骨折傷害，亦有臺灣省立新竹醫院（現已更名為行政院衛生
    署新竹醫院）八十八年五月七日新醫診字第０７０５１號診斷證明書一份附卷足
    憑。
二、按汽車行駛時，駕駛人應注意車前狀況，隨時採取必要之安全措施。道路交通安
    全規則第九十四條第三項定有明文。被告為汽車駕駛人，自應注意並能注意依前
    開規定行駛。查本案肇事當時係日間，視線良好，且路面乾燥、無缺陷、無障礙
    物，為被告所自承，按其情節，並非不能注意。乃竟疏未注意車前狀況，而自後
    追撞同向行駛之被害人傅志能所騎乘之車牌號碼ＲＯＶ－一二五號機車，致被害
    人傅志能因之人車倒地受傷，足見被告就本件車禍之發生確有過失甚明。又其過
    失與被害人傅志能之受傷，顯有相當因果關係，被告犯行，自堪認定。
三、核被告所為係犯刑法第二百八十四條第一項之過失傷害罪；公訴人認被告係犯同
    法第二百七十六條之過失致死罪，尚有未洽，起訴法條應予變更。原審適用刑事
    訴訟法第三百條、刑法第二百八十四條第一項前段、第四十一條、罰金罰鍰提高
    標準條例第一條前段、第二條規定，並審酌被告之過失情節，被害人所受之傷害
    不輕、犯後坦承犯行、事後雖與被害人達成民事和解，但僅給付部分金額後即無
    力依和解條件履行及其他一切情狀，判處被告有期徒刑二月，並諭知如易科罰金
    ，以三百元折算一日，經核其認事用法並無不合，量刑亦稱允當。
三、公訴人上訴意旨雖以：被害人傅志能本即患有胰臟癌就醫診治中，而因此次車禍
    受傷，加速其死亡，被告之過失與被害人之死亡，顯有因果關係，原審僅依過失
    傷害罪處被告罪刑，其認定事實即有不當，且量刑過輕，亦有未合云云。然查：
  (一)查刑法上之過失，乃其行為與結果間，在客觀上有相當因果關係始得成立。而所
    謂相當因果關係，係指依經驗法則，綜合行為當時所存在之一切事實，為客觀之
    事後審查，認為在一般情形下，有此環境、有此行為之同一條件，均可發生同一
    之結果者，則該條件即為發生結果之相當條件，該行為與結果即有相當因果關係
    。反之，若在一般情形下，有此同一條件存在，而依客觀之審查，認為不必皆發
    生此結果者，則該條件與結果並不相當，不過為偶然之事實而已，其行為與結果
    間即無相當因果關係。（最高法院七十六年度臺上字第一九二號判例參照）。查
    被害人傅志能於八十八年二月十二日至長庚紀念醫院住院健診時發現罹患胰臟癌
    ，並於同年月二十二日住院治療，經正式診斷為胰臟癌，且已移轉至肝、肺、腹
    腔，預計可能僅可存活數月，此有長庚紀念醫院八十八年十二月十七日（８８）
    長庚院法字第０六七一號函暨病歷資料附原審卷可按（見原審卷第十七至八十五
    頁）。而其因本件車禍受有左股骨頭骨折，於當日（八十八年四月十一日）至臺
    灣省立市新竹醫院（更名為行政院衛生署新竹醫院）住院接受骨科手術，同年月
    二十一日轉至內科病房，同年五月七日出院，此有該院為被害人傅志能開具之診
    斷證明書在卷可按（見八十八年度偵字第七三五一號卷第九頁）；可見被害人因
    本件車禍受傷，並無引發死亡之原因，參以傅某係於同年六月五日死亡，其直接
    引起死亡之原因為胰臟癌合併肝臟及腹腔轉移致癌症惡病質，復有該醫院所山具
    之死亡證明書在卷足憑（同上卷第十頁）；已徵傅某之死亡與本件之車禍受傷，
    並無直接之因果關係。
  (二)又傅某於八十八年三月十八日至臺灣省立新竹醫院住院，當時即已知是末期胰臟
    癌合併多處肝臟及腹腔移轉，預計存活期僅為二至三個。同年六月五日因細菌性
    敗血症病故，其死亡原因與而與本件車禍所受之骨折（左股骨頭骨折），並無明
    顯的直接關係。有該院八十八年十一月二十三日（八八）新醫歷字第六三六七號
    函在卷足憑（原審卷第十二頁）。益見傅某確係因末胰臟癌合併多處肝臟及腹腔
    移轉致細菌性敗血症引發死亡，與本件車站所致之左股骨頭骨折並無直接之因果
    關係。
四、綜上論述，本件被害人傅志能之死亡，既與被告之過失並無直接之因果關係，亦
    無證據足以證明傅某因本件車禍所受之傷害，有加速其死亡之原因。是公訴人以
    本件被告之過失行為與被害人之死亡有相當之因果關係，並執以指摘原判決不當
    ，求予撤銷改判，為無理由，應駁回其上訴。
據上論斷，應依刑事訴訟法第三百六十八條，判決如主文。
本案經檢察官彭坤業到庭執行職務。
中      華      民      國      八十九      年    五    月    十二      日
                              臺灣高等法院刑事第十八庭
                                  審判長法  官  吳      敦
                                        法  官  吳  明  峰
                                        法  官  林  陳  松
右正本證明與原本無異。
檢察官如不服本判決應於收受送達後十日內向本院提出上訴書狀，其未敘述上訴之理
由者並得於提起上訴後十日內向本院補提理由書（均須按他造當事人之人數附繕本）
。
                                        書記官  鎖  瑞  嶺
中      華      民      國      八十九      年    五    月    十六      日
附錄法條：
刑法第二百八十四條第一項前段
因過失傷害人者，處六月以下有期徒刑、拘役或五百以下罰金。


司法院資訊處製作；財團法人民間司法改革基金會備份。
